臺灣高雄地方法院刑事判決　　　　　　 94年度交易字第194號
公　訴　人　臺灣高雄地方法院檢察署檢察官
被　　　告　丁○○
選任辯護人　史乃文律師
　　　　　　張競文律師
上列被告因過失致死案件，經檢察官提起公訴（94年度偵字第93
27號），本院判決如下：
    主  文
丁○○因過失致人於死，處有期徒刑陸月，如易科罰金，以佰
元折算壹日。緩刑貳年。
    事  實
一、丁○○考領有普通小客車駕駛執照，於民國94年1 月12日下
    午5 時20分許，駕駛車牌號碼P2-8585 號自小客車，搭載同
    事丙○○，沿高雄市小港區○○○路由南往北方向行駛，途
    經該路與中林路交岔口時，原應注意車前狀況，並隨時採取
    必要之安全措施，以避免危險事故之發生，及汽車行駛至交
    岔路口，其行進應遵守燈光號誌之指示，而依當時天候晴朗
    、日間自然光、路面乾燥無缺陷、視距良好無障礙物之情形
    ，並無不能注意之情事，詎其竟疏未注意沿海四路方向之燈
    光號誌已轉為紅燈，及中林路方向已有車輛行進，仍貿然以
    時速50至60公里之速度闖越紅燈，且於通過路口時完全未予
    減速，適有許李含笑騎乘車牌號碼XJF-200 號重型機車在中
    林路由東往西方向之機車專用道上，見中林路方向之號誌已
    轉為綠燈，亦正起步行駛欲通過該路口，丁○○見狀閃避不
    及，致其所駕駛之上開自小客車右前車門擦撞許李含笑所騎
    乘之機車車頭左側，造成許李含笑受傷倒地，受有顱內出血
    之傷害，經送小港醫院急救後，仍於翌日（即13日）晚間8
    時40分許因傷重不治死亡。丁○○於肇事後留在現場，於有
    偵查犯罪職權之機關或公務員發覺肇事者前，即向前來現場
    處理之警員曾寶興坦承肇事而自願接受裁判。
二、案經許李含笑之夫甲○○及其女乙○○訴由臺灣高雄地方法
    院檢察署檢察官偵查起訴。
    理  由
一、本件關於證據能力之意見：
  (一)、按「被告以外之人於審判外之言詞或書面陳述，除法律有
      規定者外，不得作為證據」，刑事訴訟法第159 條第1 項
      定有明文。本件告訴人甲○○及證人戊○○於警詢中所言
      ，係被告以外之人於審判外之陳述，且無刑事訴訟法第15
      9 條之2 、第159 條之3 各款所定可信之特別情況，而被
      告於本院審判程序中復不同意其作為證據，依上開條文規
      定，尚不得作為證據。
  (二)、按「被告以外之人於審判外之陳述，雖不符前4 條之規定
      ，而經當事人於審判程序同意作為證據，法院審酌該言詞
      陳述或書面陳述作成時之情況，認為適當者，亦得為證據
      」，刑事訴訟法第159 條之5 第1 項定有明文，而上開規
      定之立法意旨在於傳聞證據未經當事人之反對詰問予以核
      實，原則上先予排除，惟若當事人已放棄詰問或未聲明異
      議，基於證據資料愈豐富，愈有助於真實發現之理念，且
      強化言詞辯論主義，法院自可承認該傳聞證據例外擁有證
      據能力。經查，本件高雄市政府警察局交通大隊所製作之
      交通事故談話紀錄表、道路交通事故調查報告表(一)、(二)、
      道路交通事故現場圖、現場照片13幀、高雄市政府警察局
      小港分局司法警察處理變死案件初步調查報告表、臺灣高
      雄地方法院檢察署相驗屍體證明書、鑑定驗斷書、高雄市
      立小港醫院疑非病死病歷摘要報告表、緊急生化藥物檢驗
      單及本院辦理刑事案件電話紀錄查詢單各1 份，雖均係屬
      被告以外之人於審判外之陳述，性質上屬傳聞證據，惟經
      檢察官及被告同意作為證據，而本院審酌上開書面陳述作
      成時之情況，並查無其他不法之情狀，足認為得為本案之
      證據，依刑事訴訟法第159 條之5 之規定具有證據能力。
二、訊據被告丁○○固坦承確有於上開時、地與被害人許李含笑
    發生車禍，並致被害人死亡等情不諱，惟矢口否認有何過失
    致死犯行，辯稱當時沿海四路方向之燈號為綠燈，係被害人
    突然闖越紅燈，伊發現時已經來不及閃避，故本件其並無過
    失云云。經查：
  (一)、被告於上揭時、地，駕駛車牌號碼P2- 8585號自小客車，
      沿高雄市小港區○○○路由南往北方向行駛，途經該路與
      中林路交岔口時，適遇被害人許李含笑騎乘車牌號碼XJF-
      200 號重型機車沿中林路由東往西方向亦欲通過該路口，
      被告閃避不及，因而與被害人發生擦撞，致被害人受有顱
      內出血之傷害，經送醫急救後不治死亡之事實，業經被告
      自承無誤，核與告訴人甲○○、乙○○所指訴及證人丙○○、戊○○於本院審理中所證述之情節大致相符，復經臺
      灣高雄地方法院檢察署檢察官督同法醫師相驗屬實，並製
      有驗斷書、勘驗筆錄及相驗屍體證明書附卷可稽。
  (二)、被害人於通過本件車禍路口時是否闖紅燈？
    １、本院依職權向位於該交岔路口之中國石油股份有限公司
        大林蒲站調閱當日之監視錄影光碟片，經當庭勘驗該光
        碟片內容之結果：(1)、該攝影機之角度未拍攝到該路口
        之交通號誌；(2)、影片時間17時14分11秒之時，與被害
        人同向（即中林路由東往西方向）之機車道上，出現第
        一部機車停等紅燈，而於17時14分20秒之後，陸續有其
        他機車亦暫停於該處，迄17時14分36秒，共有約5 部機
        車暫停於該路口；(3)、影片時間17時14分41秒時，一部
        與被害人同向之機車起步右轉，其餘機車均仍停於原處
        ，對向（即鳳華路由西往東方向）之快車道則有一輛黑
        色自小客車抵達並暫停於路口；(4)、影片時間17時14分
        43秒，被害人騎乘機車抵達該路口後停車；(5)、影片時
        間17時14分45秒，與被害人同向之另一部機車起步右轉
        ，之後陸續有機車開始前進，而對向之黑色自小客車於
        17 時14 分48秒開始啟動，49秒時通過停止線繼續前進
        ；(6)、影片時間17時14分50秒，被告所駕駛之上開自小
        客車出現於畫面右方；(7)、影片時間17時14分51秒，被
        告所駕駛之自小客車欲通過該路口（沿海四路由北往南
        方向）而已行駛至被害人所在之機車道前方，而被害人
        騎乘機車同時起步前進，其他機車亦均開始行進；(8)、
        影片時間17時14分52秒，被告與被害人發生撞擊，之後
        與被告同向之車道已無其他車輛再通過路口；(9)、被告
        所駕駛之自小客車於通過該路口時並無任何暫停或減速
        之情形，此有光碟片及本院勘驗筆錄附卷可稽，可知本
        件事故發生時即被害人起步前後，中林路上與被告同向
        之車道上陸續有機車右轉或前進通過該交岔路口，且中
        林路被害人之對向車道上亦有車輛通過該路口，被告始
        駕車出現於該路口中，堪以認定被害人所行駛之中林路
        方向應屬綠燈。再者，小港區○○路與沿海四路交通號
        誌於事發時之94年1 月12日並無故障紀錄，業經本院向
        高雄市政府交通局函詢明確，有該局94年9 月29日高市
        交四字第940035127 號函在卷可查，是以被告行經本件
        路口時，沿海四路方向之燈號應屬紅燈無誤。
    ２、證人戊○○於本院審理時到庭具結證稱其於當天亦騎乘
        機車沿中林路行駛至該路口停等紅燈，當時被害人所騎
        機車就停在其前方6 、7 公尺處，迨中林路方向之號誌
        轉為綠燈之後，因為前面的機車還沒有開始動，其遂在
        原地繼續等候並四處亂看，等到前面的機車紛紛起步，
        其才跟著起步，而被害人亦在該處暫停後才起步，但一
        騎出去就與被告所駕駛之自小客車發生車禍，其雖不能
        確定中林路方向之機車專用道紅燈有無故障，但確定燈
        號已轉為綠燈才開始行進等情，與本院上開勘驗結果互
        核相符，是被害人係於中林路方向之燈號轉為綠燈後，
        始起步欲通過該路口，應堪認定，被告空言辯稱證人戊○○不在現場，本件係被害人闖紅燈云云，顯非事實，
        不足採信。
    ３、證人丙○○雖於本院證稱當時其坐在被告所駕駛之上開
        自小貨車右後方，其一路上都有幫忙注意燈號，故能確
        定被告通過路口時沿海四路方向是綠燈，且一直到發生
        車禍下車時，燈號都未轉變，而在通過路口時，除了被
        害人之機車外，中林路方向並無其他車輛闖紅燈，亦無
        其他車輛通過云云，惟被告於車禍發生後，自承其行駛
        至車禍地點時，沿海四路方向之燈號已轉換為紅燈等情
        ，此有被告之交通事故談話紀錄表1 紙在卷可憑，另於
        被害人起步前後，中林路與被害人同向之機車道上即有
        數部機車陸續前進或右轉，且對向快車道亦有一輛黑色
        自小客車通過路口，亦有前開監視光碟片及勘驗筆錄可
        資佐證，故證人丙○○上開證詞，實與事實相悖而不足
        採信。
    ４、綜上，本件被害人係於中林路方向之燈號轉為綠燈後，
        始起步行進，故本件車禍發生時，被告行駛之沿海四路
        方向之燈號已轉為紅燈乙節應堪認定。
  (三)、被告於通過本件車禍路口停止線時燈號是否為紅燈？
      本件車禍發生後，被告所駕駛之上開自小客車停放之位置
      ，其車頭距中林路機車專用道之邊線約26.2公尺，惟尚未
      到達沿海四路北側（即與被害人同向）之斑馬線，而被害
      人之機車則係頭東南尾西北倒置於其東南側，並向後延伸
      4 公尺長之刮地痕，及該刮地痕之起點距離被告所駕自小
      客車之車頭約12.8公尺等情，此分別有道路交通事故現場
      圖、現場相片在卷可參，若以被告之辯護人所稱沿海四路
      兩側之斑馬線間距離為94.5公尺，被告自沿海四路南側停
      止線至本件車禍撞擊處即刮地痕產生位置，其間之距離至
      多不超過81.7公尺。另上開路口號誌係設定二時相模式且
      開放全日三色燈運作，於94年1 月12日無故障紀錄，第一
      時相開放中林路東往西直行及左轉，鳳華路西往東通行綠
      燈時間55秒、黃燈4 秒、全紅2 秒，第二時相開放沿海四
      路通行，中林路東往西紅燈允許右轉箭頭綠燈，紅燈時間
      35秒、黃燈4 秒、全紅2 秒依序循環運作，此有高雄市政
      府交通局94年9 月29日高市交四字第0940035127號函附卷
      可稽，則被告通過沿海四路南側停止線後，無論以其所陳
      之時速50公里或60公里計算，其於中林路方向轉為綠燈前
      之黃燈4 秒、全紅時段2 秒（沿海四路方向）之期間內所
      得行駛之距離已分別達83.34或100.02公尺，而均已超出
      自南側停止線至車禍發生地間之距離，足見被告於通過停
      止線至發生車禍（即中林路方向轉為綠燈）之期間尚不足
      6 秒，故其通過路口時之燈號應非綠燈已灼然至明，是被
      告辯稱其係於綠燈期間通過停止線，而於行駛至車禍地點
      時，燈號始轉變為紅燈云云，顯係事後卸責之詞，委無足
      採。
  (四)、被告有無未注意車前狀況之情形？
      上開交岔路口於當日下午5 時14分41秒開始，中林路由東
      往西方向之機車道即出現第一部機車右轉，45秒時有第二
      部機車右轉，之後陸續有機車開始前進，48秒時對向之黑
      色自小客車亦開始起步，並於49秒時通過停止線繼續前進
      ，而被害人之機車則係於51秒時開始起步，其他機車亦均
      開始行進，又被告所駕駛之自小客車於通過該路口時，並
      無任何減速或暫停之情形，此有前揭監視光碟片及勘驗筆
      錄在卷可佐，且事故現場亦無任何煞車痕跡乙節，復有道
      路交通事故現場圖附卷可稽，是依當時現場狀況，被告於
      通過該路口時，顯然並未注意中林路方向已有機、汽車開
      始穿越通行之狀況，致其未能及時採取必要之安全措施，
      乃於毫無煞車之情形下，以其所駕自小客車之右側車身與
      被害人所駕機車之車頭左側發生擦撞，洵堪認定。
  (五)、按「汽車行駛至交岔路口，其行進應遵守燈光號誌之指示
      」，又「汽車行駛時，駕駛人應注意車前狀況，並隨時採
      取必要之安全措施」，道路交通安全規則第102 條第1 項
      第1款、第94條第3項分別定有明文。被告考領有普通小汽
      車駕駛執照，對此本應知之甚詳，且案發當時天候晴朗、
      日間自然光線、路面乾燥無缺陷、視距良好無障礙物，被
      告並無不能注意之情事，詎疏未為上開注意，因而肇事致
      被害人死亡，其有過失已甚明顯，另被害人因本件車禍受
      有顱內出血而傷重不治死亡，與被告之過失行為間並有相
      當因果關係，本件事證明確，被告犯行已堪認定。
三、核被告丁○○所為，係犯刑法第276 條第1 項之過失致人於
    死罪。又被告於車禍發生後，立即以行動電話報案，而於警
    員曾寶興前往處理尚不知何人為肇事者前，即在現場等候並
    主動表明係其肇事且願意接受裁判乙節，亦有高雄市政府警
    察局勤務指揮中心受理各類案件紀錄表、本院94年12月5 日
    辦理刑事案件電話紀錄查詢單各1 紙在卷可佐，核與刑法第
    62條前段之自首規定相符，依法應減輕其刑。爰審酌被告因
    疏忽而發生車禍，致被害人死亡，造成其家屬無法挽回之傷
    痛，犯後復未坦承犯行，惟事後業與告訴人達成民事和解，
    以新臺幣2,800,000 元賠償其等之損失，有和解書1 份在卷
    可憑，態度尚可等一切情狀，酌情量處如主文所示之刑，並
    諭知易科罰金之折算標準。又被告前未曾受有期徒刑以上刑
    之宣告，有臺灣高等法院被告前案紀錄表在卷可稽，其因一
    時疏忽，致觸本件犯行，經此偵審程序，應知警惕而無再犯
    之虞，本院因認所宣告之刑以暫不執行為適當，併予宣告緩
    刑2年，用啟自新。
據上論斷，應依刑事訴訟法第299 條第1 項前段、刑法第276 條
第1 項、第41條第1 項前段、第62條前段，第74條第1 款，罰金
罰鍰提高標準條例第1條前段、第2條，判決如主文。
本案經檢察官己○○到庭執行職務。
中　　華　　民　　國　　94　　年　　12　　月　　20　　日
                交通法庭 審判長法　官  蔡  廣  昇
                               法  官  紀  凱  峰
                               法  官  謝  雨  真
以上正本證明與原本無異。
如不服本判決，應於判決送達後10日內，向本院提出上訴狀。
中　　華　　民　　國　　94　　年　　12　　月　　22　　日
                               書記官  許  麗  珠
附錄本案論罪科刑法條：
刑法第276條
因過失致人於死者，處 2 年以下有期徒刑、拘役或 2 千元以下
罰金。
從事業務之人，因業務上之過失犯前項之罪者，處 5 年以下有期
徒刑或拘役，得併科 3 千元以下罰金。
